【裁判字號】    96,易,3419
【裁判日期】    970221
【裁判案由】    詐欺
【裁判全文】
臺灣板橋地方法院刑事判決              96年度易字第3419號
公  訴  人  臺灣臺南地方法院檢察署檢察官
被      告  甲○○
上列被告因詐欺案件，前經臺灣臺南地方法院檢察署檢察官以96
年度偵字第3103號向臺灣臺南地方法院聲請以簡易判決處刑，嗣
該院以96年度易字第843號判決管轄錯誤移送本院審理，本院判
決如下：
    主  文
甲○○幫助意圖為自己不法之所有，以詐術使人將本人之物交付
，處有期徒刑參月，如易科罰金，以新臺幣壹仟元折算壹日；減
為有期徒刑壹月又拾伍日，如易科罰金，以新臺幣壹仟元折算壹
日。
    事  實
一、甲○○依一般社會生活之通常經驗，本可預見將自己所申設
    之金融機關帳戶提供予他人使用，將可能幫助他人作為遂行
    詐欺犯行之工具，竟基於幫助詐欺之不確定故意，於95年8
    月31日後某不詳時間，在不詳地點，將其於95年8 月31日所
    申設臺北國際商業銀行土城分行0000000000000 號帳號之存
    摺、提款卡及密碼，提供予不詳之詐欺集團使用。嗣該詐欺
    集團成員即基於意圖為自己不法之所有，撥打電話予乙○○
    ，向乙○○佯稱中獎，須先預付手續費等語，致乙○○陷於
    錯誤，而於95年9 月12日匯款新臺幣（下同）4 萬元至甲○
    ○之上開帳戶內，旋遭悉數提領一空，嗣乙○○察覺有異，
    報警處理，始循線查獲上情。
二、案經臺南市警察局第一分局報告臺灣臺南地方法院檢察署檢
    察官向臺灣臺南地方法院聲請以簡易判決處刑，嗣經同院判
    決管轄錯誤移送本院審理。
    理  由
一、按被告以外之人於審判外之陳述，雖不符刑事訴訟法第15 9
    條之1 至第159 條之4 之規定，而經當事人於審判程序同意
    作為證據，法院審酌該言詞陳述或書面陳述作成時之情況，
    認為適當者，亦得為證據；而當事人、代理人或辯護人於法
    院調查證據時，知有刑事訴訟法第159 條第1 項不得為證據
    之情形，而未於言詞辯論終結前聲明異議者，視為有前項之
    同意，刑事訴訟法第159 條之5 定有明文。查本件以下調查
    之證據，被告迄於言詞辯論終結前均未就證據能力部分為聲
    明異議，自有證據能力。
二、訊據被告固不否認有申設上開銀行帳戶情事，惟矢口否認有
    何幫助詐欺犯行，辯稱：伊帳戶是95年9 月份放在機車裡面
    不見的，存摺、提款卡一起不見，密碼單夾在存摺簿裡面，
    密碼是原始的，伊還沒有更改，伊9 月19日發現後即有去銀
    行掛失云云。經查：
（一）前揭犯罪事實，業據被害人乙○○於警詢時指訴綦詳，並
      有華南商業銀行匯款回條聯1 紙、臺北國際商業銀行土城
      分行95年10月2 日函附之開戶資料及交易明細各1 份附卷
      可稽，足認被告之上開銀行帳戶確有遭詐欺集團利用以取
      得被害人受騙之款項無訛。
（二）再者，使用提款卡領取帳戶內之款項，須操作自動櫃員機
      輸入正確之密碼，始能順利提領；持有提款卡之人若非得
      帳戶所有人之同意或授權而知悉提款卡之密碼，其欲以隨
      機輸入數字號碼之方式命中正確之密碼而領取款項，以現
      今提款卡密碼設計之精密程度而言，其機率實屬微乎其微
      ；又依常情而論，稍有社會歷練、經驗之人，均知悉提款
      卡應與其帳戶存摺、密碼等分別收存，並妥善保管，亦不
      得直接在提款卡或存摺上記載密碼，以防免不法取得該提
      款卡之人得以輕易知悉密碼而提領帳戶內之款項；而一般
      銀行實務在開立帳戶時，皆會提醒申設人即刻變更密碼單
      上所附之原始密碼。本件被告係智識成熟之成年人，對於
      上開社會經驗及常情，自屬知之甚稔，焉有於開戶後，既
      未變更原始密碼，再任意將密碼單夾在存摺簿中，復又與
      提款卡同時隨身攜帶，終致一併遺失，且於遺失後竟又未
      立即發現並辦理掛失之理？
（三）另就取得被告上開帳戶之詐欺集團而言，該詐欺集團既利
      用該帳戶作為收取騙得款項之工具，且確有被害人因受騙
      而匯款至上開帳戶內，衡情該詐欺集團當無可能選擇一隨
      時可能遭帳戶所有人掛失而無法使用之帳戶，作為收取款
      項之用，否則，倘該詐欺集團尚未及實施詐欺犯行，甚者
      已實施詐欺犯行而未及提領詐得款項前，該帳戶所有人已
      先行將帳戶掛失，則該詐欺集團豈非徒勞無功、一無所獲
      ？是被告辯稱上開帳戶係遺失等情，顯不合常理。
（四）被告事後雖有掛失存摺之紀錄，有其庭呈之遺失證明1 紙
      在卷可佐，惟係遲至95年9 月19日方向銀行申辦，則被告
      之掛失動作，無異配合詐欺集團詐欺行為（時間）及以掛
      失紀錄預供日後事發舉證免責使用之目的，否則豈有如此
      巧合在被害人匯入之款項遭提領幾殆盡後，方前往原開戶
      銀行申辦掛失補發，時間點上未免過於巧合。此益徵被告
      上開銀行帳戶之存摺、提款卡及密碼等物，絕非詐欺集團
      偶然拾得所使用，而係被告自行交予該詐欺集團成員使用
      無疑。
（五）按於金融機構開立存款帳戶，請領存摺及提款卡一事，原
      係針對個人身分之社會信用而予以資金流通，具有強烈之
      屬人性，而金融帳戶為個人理財之工具，於金融機構申請
      開立存款帳戶亦無任何特殊之資格限制，一般民眾皆可以
      存入最低開戶金額之方式，任意於金融機構申請開立存款
      帳戶，且一人並可於不同之金融機構申設多數之存款帳戶
      使用，此屬眾所周知之事實；是依一般人之社會生活經驗
      ，若見他人不以自己名義申請帳戶，反而向人收集存款帳
      戶供己使用，衡情對於該帳戶是否供不法之使用，當有合
      理之懷疑；被告既係心智成熟之成年人，依其個人之智識
      及經驗，應可預見提供帳戶存摺、提款卡及密碼等物供他
      人使用，有幫助該他人從事詐欺取財犯行之可能；惟被告
      竟仍將其上開銀行帳戶之存摺、提款卡及密碼等物，均交
      予他人使用，足見被告於主觀上對於其提供帳戶之行為，
      縱令因而幫助他人為詐欺取財之行為，亦不違反其本意，
      其有幫助詐欺取財之不確定故意，至屬灼然。
（六）綜上所述，被告所辯，衡情應屬臨訟杜撰之詞，本件事證
      明確，被告犯行洵堪認定，應予依法論科。
三、核被告所為，係犯刑法第30條第1 項前段、第339 條第1 項
    之幫助詐欺取財罪。又被告以幫助之意思，參與構成要件以
    外之行為，為幫助犯，爰依刑法第30條第2 項規定，依正犯
    之刑減輕之。爰審酌被告將上開帳戶提供予他人使用，助長
    他人犯罪，增加被害人尋求救濟及治安機關查緝犯罪之困難
    ，危害被害人財產安全及社會治安，兼衡被告素行、智識程
    度、犯罪動機、對被害人財產所生危害程度，及其犯後否認
    犯行之態度等一切情狀，量處如主文所示之宣告刑，並諭知
    易科罰金之折算標準。又被告本件犯罪之時間為96年4 月24
    日以前，復無中華民國九十六年罪犯減刑條例所列不予減刑
    之情形，應依同條例第2 條第1項 第3 款之規定，減其宣告
    刑二分之一如主文所示，並諭知易科罰金之折算標準。
據上論斷，應依刑事訴訟法第299 條第1 項前段，刑法第30條、
第339 條第1 項、第41條第1 項前段，刑法施行法第1 條之1 ，
中華民國九十六年罪犯減刑條例第2 條第1 項第3 款、第7 條，
判決如主文。
本案經檢察官藍海凝到庭執行職務
中    華    民    國    97    年    2     月    21    日
                    刑事第七庭  審判長法  官  胡 堅 勤
                                      法  官  吳 佳 穎
                                      法  官  李 君 豪
以上正本證明與原本無異。
如不服本判決，應於判決送達後10日內敘明上訴理由，向本院提
出上訴狀（應附繕本）。
                                      書記官  林 文 達
中    華    民    國    97    年    2     月    21    日
附錄本案論罪科刑法條全文：
刑法第339條
意圖為自己或第三人不法之所有，以詐術使人將本人或第三人之
物交付者，處5年以下有期徒刑、拘役或科或併科1千元以下罰金
。
以前項方法得財產上不法之利益或使第三人得之者，亦同。
前二項之未遂犯罰之。


司法院資訊處製作；財團法人民間司法改革基金會備份。
